最　高　行　政　法　院　判　決　　　　　　　　　　九十三年度判字第六四六號
　　上　訴　人　九威建設股份有限公司
　　代　表　人　乙○○○
　　被 上訴 人　財政部臺北市國稅局（承受臺北市稅捐稽徵處業務）
　　代　表　人　甲○○
右當事人間因營業稅事件，上訴人對於中華民國九十二年三月十二日臺北高等行政法
院九十一年度訴字第九一五號判決，提起上訴，本院判決如左：
　　主  文
上訴駁回。
上訴審訴訟費用由上訴人負擔。
　　理  由
本件上訴人主張：被上訴人以上訴人於民國（下同）八十三年十二月二十九日申請暫
停營業，未依規定申報復業。嗣經人檢舉於八十四年一至二月間銷售臺北縣土城市○
○○段外藤寮坑小段四二一及四二一之三地號土地之地上建物（含車位）金額計新臺
幣（下同）一一六、五九一、四四七元（不含稅），漏報銷售額，逃漏營業稅，乃核
定上訴人逃漏營業稅五、八二九、五七二元，除補徵營業稅外，並按所漏稅額處三倍
罰鍰計一七、四八八、七○○元（計至百元止）。惟上訴人於八十三年十二月二十九
日申請暫停營業後，即停止一切營業活動之進行，則被上訴人依何認定上訴人有營業
收入？又上訴人對於與訴外人洪善夫合建契約書及房屋分配明細表之存在與否並不爭
執，最初固約定於房屋結構體完成時，訴外人洪善夫即應依約將分配明細表所載之部
分登記予上訴人，然因訴外人洪善夫及其他起造人與鄰地所有權人發生爭執，致未能
履行合約將本應由上訴人分得之部分辦理回復登記予上訴人，上訴人並無被上訴人所
指之銷售行為。又本案係蔡春木獨力經營建設事業，而以不知情之子女湊足股份有限
公司七位股東成立九威建設股份有限公司，實際僅係蔡春木一人之行為，而行為人蔡
春木已於八十八年八月二十七日病歿，從而本案罰鍰應予撤銷。又本件縱應課稅，惟
本案推計系爭房屋銷售價額在卷內可參照之資料已有使用執照上所載之工程造價三六
、六五六、六三一元及房屋現值核計表所推計之一一六、五九一、四四七元，兩者相
比，以使用執照所推計金額較低而有利於納稅人，亦應以三六、六五六、六三一元作
為推計課稅之銷售額。請撤銷訴願決定及原處分等語。
被上訴人則以：本件係地主洪善夫提供臺北縣土城市○○○段外藤寮坑小段四二一及
四二一之三地號土地與上訴人出資興建地上建物，建物完工後，依合建契約書所訂之
交換比例，地主分得百分之四十五之土地及建物（房屋五十一戶及車位十七個），上
訴人分得百分之五十五之土地及建物（房屋六十九戶及車位二十一個），復依臺北縣
稅捐稽徵處提供上訴人分得建物之房屋現值核計表，系爭建物係於八十四年二月九日
申報移轉予他人，是上訴人自應就出售其所分得之建物及車位開立統一發票報繳營業
稅。惟依地主洪善夫八十四年綜合所得稅核定通知書及上訴人八十三年營利事業所得
稅結算申報書所載，上訴人出售上開分得建物之營業收入係由地主洪善夫申報為其綜
合所得稅之財產交易所得，上訴人並未申報案關銷售額及繳納營業稅，是臺北市稅捐
稽徵處依上訴人與地主簽定之合建契約書、房屋分配明細表、建築執照、使用執照、
房屋現值評定明細表及地主洪善夫出具之說明書等資料，再以地主出售其部分房屋及
停車位買賣契約書所載之價款據以換算上訴人漏未開立統一發票之銷售額，並據以補
徵營業稅及處罰鍰，揆諸行為時營業稅法第三十一條、第三十二條第一項前段、第三
十五條第一項、第五十一條第四款等規定尚無不合等語，資為抗辯。
原審斟酌全辯論意旨及調查證據之結果，以：查上訴人與訴外人洪善夫簽訂合建契約
書及房屋分配明細表後，雙方確已依約履行，除有上訴人與地主簽定之合建契約書、
房屋分配明細表、建築執照、使用執照、房屋現值評定明細表及經地主洪善夫出具說
明書外，並有上訴人之前負責人蔡春木在其所分得之房屋出售與買受人姓名、棟別、
樓別表上簽章並記明「蔡春木應分得房屋同意地主直接過戶給左表客戶」及「以上二
份，雙方各持一份為憑」，足證上訴人分得之房屋業已出售與其客戶，並約定由地主
洪善夫直接辦理過戶予客戶，至為明確，上訴人否認有銷售行為，要無可信。又上訴
人所指之三六、六五六、六三一元係使用執照上所載之工程造價，為其成本價格，衡
諸經驗法則，並非銷售價格，上訴人請求以該價格為本件銷售價額，要無可採，被上
訴人以地主出售其部分房屋及停車位買賣契約書所載之價款據以換算房屋現值上訴人
之銷售額一一六、五九一、四四七元，並據以補徵營業稅及處罰鍰，尚無不合。末查
，上訴人主張本件實際僅係行為人蔡春木一人之行為，蔡春木業已去世，應免予追繳
罰鍰一節，經查，本件被上訴人係以上訴人公司在申報暫停營業後，未依規定申報復
業，仍有銷售行為，漏報銷售額，逃漏營業稅而對上訴人公司為補稅處罰，其處罰對
象為上訴人公司，並非前負責人蔡春木或目前之負責人即清算人乙○○○個人，而公
司與負責人人格各別，上訴人以蔡春木已死亡，請求免予追繳罰鍰，於法無據。因將
原決定及原處分均予維持，駁回上訴人之訴，核無違誤。
上訴意旨略以：上訴人公司除蔡春木外，其餘董事均係掛名，本件係蔡春木個人之行
為，如有處罰亦應僅及於蔡春木一人為已足。且原判決載上訴人之前負責人蔡春木在
其所分得之房屋出售與買受人姓名、棟別、樓別表上簽章並記明「蔡春木應分得房屋
同意地主直接過戶給左表客戶」，足證本案確係蔡春木個人假借上訴人公司之個人建
屋行為，乃原判決引用蔡春木出讓建屋之證據，卻又謂處罰對象為上訴人公司並無違
誤，判決所認定之事實，與所採用之證據不相適合，即屬證據上之理由矛盾，依行政
訴訟法第二百四十三條第二項第六款，其判決當然違背法令云云。
查本件合建契約係由地主與上訴人即九威建設股份有限公司簽訂，九威建設股份有限
公司在其分得之房屋樓別表上亦記明「九威蔡春木應分得房屋同意地主直接過戶給左
表客戶」並署名「九威蔡春木」（見原處分卷第八十四頁），益見本件係上訴人公司
與地主之合建分屋行為，並非蔡春木一人之行為。原判決雖將上開註記「九威蔡春木
應分得房屋．．．」誤載為「蔡春木應分得房屋．．．」惟其認定本件係上訴人在申
報暫停營業後，未依規定申報復業，仍有銷售行為，漏報銷售額，維持被上訴人對於
上訴人之補稅處罰處分，理由尚無矛盾。又上訴人公司除蔡春木外，其餘董事是否掛
名，乃其內部之問題，蔡春木既為上訴人公司原負責人，其對外行為自屬代表公司，
被上訴人對該公司為處分，自無不合。上訴論旨，仍執前詞，指摘原判決違誤，求予
廢棄，難認有理由，應予駁回。
據上論結，本件上訴為無理由，爰依行政訴訟法第二百五十五條第一項、第九十八條
第三項前段，判決如主文。
中　　華　　民　　國　　九十三　　　年　　　五　　　　月　　　十九　　　日
                    最 高 行 政 法 院  第 五 庭
                                審 判 長 法  官　　　趙　永　康
                                         法  官      黃  璽  君
                                         法  官　　　廖  宏  明
                                         法  官　　　鄭  淑  貞
                                         法  官　　　黃  合  文
右  正  本  證  明  與  原  本  無  異
　　　　　　　　　　　　　　　　　　　　 法院書記官　阮　桂　芬
中　　華　　民　　國　　九十三　　　年　　　五　　　　月　　　二十　　　日
